臺灣臺北地方法院民事判決
110年度簡上字第381號
上  訴  人  良京實業股份有限公司

法定代理人  平川秀一郎

訴訟代理人  王維新  
            周秀英  


被上訴人    郭益興  
上列當事人間債務人異議之訴事件，上訴人對於中華民國110年8
月20日本院臺北簡易庭110年度北簡字第6655號第一審判決提起
一部上訴，本院於民國111年3月10日言詞辯論終結，判決如下：
    主  文
一、原判決關於：㈠主文第一項命撤銷本院一一○年度司執字第二
    四六六Ο號清償債務強制執行事件之強制執行程序超過如附
    表一所示利息部份；㈡主文第二項確認上訴人對被上訴人依
    本院一○九年度司促字第六九八三號支付命令所載超過如附
    表一所示利息債權請求權不存在部分；㈢各該部分訴訟費用
    之裁判，均廢棄。 
二、上開廢棄㈠、㈡部分，被上訴人在第一審之訴駁回。
三、第一審訴訟費用經廢棄部分及第二審訴訟費用均由被上訴人
    負擔。
    事實及理由
壹、程序方面：
    被上訴人經合法通知，未於言詞辯論期日到場，核無民事訴
    訟法第386條各款所列情形，爰依民事訴訟法第436條第2項
    適用同法第385條第1項規定，依上訴人之聲請，由其一造辯
    論而為判決。
貳、實體方面：  
一、被上訴人起訴主張：上訴人前執本院109年度司促字第6983
    號支付命令暨確定證明書（下稱系爭支付命令）為執行名義
    向本院執行處聲請就被上訴人於第三人春申匯集有限公司之
    薪資債權，於「新臺幣（下同）22萬4,059元，及其中20萬3
    ,957元自民國95年9月9日起至104年8月31日止，按年息20%
    計算之利息，及自104年9月1日起至清償日，按年息15%計算
    之利息，暨違約金1,200元，並賠償督促程序費用500元」範
    圍內為強制執行，經本院以110年度司執字第24660號（下稱
    系爭強制執行事件）受理在案。惟兩造間並無任何債權債務
    關係，縱有債權亦已清償完畢；另系爭支付命令未合法送達
    ，應屬無效；再就利息超過5年部分被上訴人提出時效抗辯
    ，上訴人不得執上開執行名義對被上訴人為強制執行，為此
    依強制執行法第14條第1項提起本訴等語。並於原審聲明：㈠
    系爭強制執行事件之執行程序應予撤銷。㈡確認被告依系爭
    支付命令所載對原告債權之請求權不存在。（原審判決准許
    被上訴人部分請求，上訴人聲明不服，就部分提起上
    訴，原判決就被上訴人敗訴部分，未據被上訴人上訴已確定
    ，非本院審理範圍）。被上訴人未於本院準備程序期日或言
    詞辯論期日到場，惟據其提出書狀另補充陳述：上訴人所執
    執行名義即系爭支付命令屬104年7月1日民事訴訟法修正後1
    09年6月3日始確定，無與確定判決具同一效力，利息債權請
    求權5年不行使應已消滅。因新冠肺炎COVID-19之故，被上
    訴人所任職單位屬餐飲業，受疫情影響極大，上訴人為專門
    賺取不良債權之公司，因上訴人之執行，被上訴人生活將無
    以為濟而陷困境。並聲明：上訴駁回。
二、上訴人則以：
  ㈠被上訴人前向訴外人渣打國際商業銀行股份有限公司（下稱
    渣打銀行）申辦信用卡並申請餘額代償服務，依約得於特約
    商店記帳消費，所生帳款應於繳款截止日前清償，若以循環
    信用方式繳付最低應繳金額，則依年息20%計付循環信用利
    息。又持卡人遲誤繳款期限者，除循環信用利息外，另需繳
    付連續三期共1,200元之違約金。詎被上訴人未依約繳款，
    迄至95年9月8日止，共積欠22萬4,059元、遲延利息、違約
    金1,200元。另渣打銀行於99年8月2日將上開債權讓與被告
    並登報公告，已發生債權讓與之效力；被上訴人曾於109年5
    月28日與上訴人電聯表明已收到支付命令，顯已合法送達，
    上訴人取得確定支付命令對被上訴人聲請強制執行，於法有
    據等語置辯，並於原審聲明：被上訴人之訴駁回。
  ㈡原審判決准許被上訴人部分請求，上訴人就部分聲明不服，
    提起上訴。並補充：上訴人係於99年8月2日自訴外人渣打銀
    行受讓對被上訴人之債權，於109年4月13日遞狀向本院聲請
    發系爭支付命令，並於110年3月5日具狀向本院聲請對被上
    訴人為強制執行。則上訴人對被上訴人之利息債權請求權，
    已因聲請發支付命令而時效中斷，上訴人對被上訴人之利息
    債權請求權，自聲請發付命令之日起往前回溯5年應係自104
    年4月14日起計算之利息債權均存在，原審以上訴人於110年
    3月5日遞狀向本院對被告聲請強制執行，認定上訴人僅能請
    求被上訴人給付聲請強制執行之日起回溯5年即105年3月6日
    起至清償日止之利息債權，而判決上訴人對被上訴人於105
    年3月5日以前之利息債權之強制執行程序應予撤銷及確認利
    息債權請求權不存在，均屬有誤。從而，上訴人對被上訴人
    自104年4月14日起至105年3月5日止計算之利息債權請求權
    ，並未罹於時效。原審判決如附表一所示之利息債權不存在
    部分，顯屬有誤，應予廢棄（其餘本金債權及104年4月13日
    以前之利息債權部分之強制執行程序應予撤銷及確認債權請
    求權不存在部分，未據上訴人上訴，業已確定，亦非本院審
    理之範圍，併予敘明）。
  ㈢並上訴聲明：⒈原判決不利於上訴人之部分廢棄。⒉上開廢棄
    部分系爭強制執行事件之強制執行程序除原審附表所示之債
    權額部分外，以20萬3,957元核算，自民國104年4月14日起
    至104年8月31日止，按年息20％計算之利息，及自104年9月1
    日起至民國105年3月5日止，按年息15％計算之利息之強制執
    行程序應予繼續執行。⒊上開廢棄部分確認上訴人依系爭支
    付命令所載對於被上訴人之債權，除原審附表所示之債權額
    部分外，以20萬3,957元核算，自104年4月14日起至104年8
    月31日止，按年息20％計算之利息，及自104年9月1日起至10
    5年3月5日止，按年息15％計算之利息債權請求權存在。
三、得心證之理由：
  ㈠按執行名義成立後，如有消滅或妨礙債權人請求之事由發生
    ，債務人得於強制執行程序終結前，向執行法院對債權人提
    起異議之訴。如以裁判為執行名義時，其為異議原因之事實
    發生在前訴訟言詞辯論終結後者，亦得主張之。執行名義無
    確定判決同一之效力者，於執行名義成立前，如有債權不成
    立或消滅或妨礙債權人請求之事由發生，債務人亦得於強制
    執行程序終結前提起異議之訴，強制執行法第14條第1項、
    第2項定有明文。查上訴人所執之執行名義既屬104年7月1日
    修正公布後確定之系爭支付命令，並無與確定判決具同一效
    力，被上訴人即得以系爭支付命令確定前所發生之事由，提
    起債務人異議之訴。
  ㈡再利息、紅利、租金、贍養費、退職金及其他1年或不及1年
    之定期給付債權，其各期給付請求權，因5年間不行使而消
    滅，民法第126條定有明文。本件上訴人執系爭支付命令聲
    請強制執行，關於利息債權之請求權消滅時效應為5年。而
    消滅時效，因起訴而中斷，依督促程序，聲請發支付命令，
    與起訴有同一效力。時效中斷者，自中斷之事由終止時，重
    行起算，民法第129條第1項第3款及同條第2項第1款、同法
    第137條第1項分別定有明文。經查，上訴人係於109年4月13
    日向本院聲請對被上訴人核發支付命令，請求被上訴人給付
    22萬4,059元及相關利息、違約金等款項，並經本院核發系
    爭支付命令等情，有本院調取系爭支付命令卷附民事支付命
    令聲請狀上本院收文章及上訴人提出遞狀文件可按（簡上字
    卷第63、65頁）。則上訴人主張對被上訴人之利息債權往前
    回溯5年之基準日，應係自聲請發支付命令之日即109年4月1
    3日起算，而非如原審認定自聲請強制執行之日即110年3月6
    日起算，應屬有據，則被上訴人於本件訴訟中主張時效抗辯
    ，應係自109年4月13日往前回溯超過5年之利息請求權已經
    時效完成，罹於消滅時效。 
四、綜上，本件被上訴人提起本件債務人異議之訴，本院系爭執
    行事件之強制執行程序，於超過附表二所示債權額應予撤銷
    ，且上訴人依本院系爭支付命令所載對於被上訴人之債權，
    自104年4月13日以前之利息債權之請求權應不存在，此部分
    經核有理由，應予准許，其餘超過如附表二所示範圍之請求
    ，則屬無據，應予駁回。原審所認定關於利息債權之起算日
    以105年3月5日回溯5年計算暨訴訟費用，自有未洽，即如附
    表一所示自104年4月14日起至105年3月5日止計算之利息債
    權，應尚未罹於時效，上訴意旨就此部分指摘原判決不當，
    求予廢棄改判，為有理由。則原審如主文第1項所示㈠、㈡部
    分，均應由本院予以廢棄，並改判如主文第2項所示。
五、本件事證已臻明確，兩造其餘攻擊防禦方法及證據，經審酌
    核與判決之結果均不生影響，爰不一一論列，併此敘明。
六、據上論結，本件上訴有理由，判決如主文所示。
中　　華　　民　　國　　111 　年　　3 　　月　　24　　日
　　　　　　　　　民事第二庭審判長法　官  林鈺琅　                      法　官　蔡英雌
                                  法　官　林怡君
以上正本係照原本作成。
本判決不得上訴。
中　　華　　民　　國　　111 　年　　3 　　月　　24　　日
                                  書記官  陳俐妙 
附表一：原判決就利息債權強制執行程序及確認不存在之利息債
權部份應予撤銷之部分
計息本金 利息計算期間及利率  203,957元 期間 年息  民國104年4月14日起至104年8月31日止 20%  民國104年9月1日起105年3月5日止 15% 

附表二：上訴人得於系爭執行事件執行受償之債權額
　　  （以下金額均為新臺幣） 
債權本金 計息本金 利息計算期間及利率  違約金 其他費用 224,059元 203,957元 期間 年息 1,200元 督促程序 500元 執行費 1,796元   民國104年4月14日起至104年8月31日止 20%     民國104年9月1日起至清償日止  15%